【裁判字號】    98,台上,6464
【裁判日期】    981105
【裁判案由】    妨害自由
【裁判全文】
最高法院刑事判決            九十八年度台上字第六四六四號
上  訴  人  甲○○
上列上訴人因妨害自由案件，不服台灣高等法院台中分院中華民
國九十六年七月三十一日第二審判決（九十六年度上訴字第一五
九五號，起訴案號：台灣彰化地方法院檢察署九十五年度偵緝字
第二二二、二二三號），提起上訴，本院判決如下：
    主  文
上訴駁回。
    理  由
按刑事訴訟法第三百七十七條規定，上訴於第三審法院，非以判
決違背法令為理由，不得為之。是提起第三審上訴，應以原判決
違背法令為理由，係屬法定要件。上訴第三審法院之案件，是否
以判決違背法令為上訴理由，應就上訴人之上訴理由書狀加以審
查，如果上訴理由書狀並未依據卷內訴訟資料，具體指摘原判決
不適用何種法則或如何適用不當，或所指摘原判決違法情事，顯
與法律規定得為第三審上訴理由之違法情形，不相適合時，均應
認其上訴為違背法律上之程式，予以駁回。至原判決究有無違法
，與上訴是否以違法為理由係屬二事。本件原審經審理結果，認
為上訴人甲○○妨害自由之犯行明確，因而撤銷第一審所為科刑
之判決，比較行為時及裁判時法律，適用最有利於上訴人之規定
，改判論處上訴人共同以非法方法，剝奪人之行動自由罪刑，已
詳敘調查、取捨證據之結果及憑以認定犯罪事實之心證理由。並
就上訴人否認犯行之供詞及其所辯各語認非可採，予以論述。原
判決採信證人邱建章於警詢中之供述為本件科刑判決之基礎，業
於理由內說明該供述雖屬審判外之傳聞，然迄原審辯論終結前，
上訴人及其辯護人就該供述均僅表示與事實不符，就其證明力加
以爭執，並未對其證據能力聲明異議，斟酌其作成時之情況，認
符合刑事訴訟法第一百五十九條之五之規定，應有證據能力等情
甚詳，於法並無不合。上訴意旨置原判決此部分論述於不顧，猶
執以指摘原判決採證違法，顯無足取。又被害人之陳述如無瑕疵
，復有其他補強證據，以證明被害人陳述確有相當之真實性，自
足採為科刑之基礎，而所謂「補強證據」，其所補強者，不以陳
述內容事實之全部為必要，祇須因補強證據與自白相互印證，依
社會通念，足使陳述獲得確信者，即足當之。被害人甲男（真實
姓名詳卷）指陳上訴人等多人先後二次至其住處，強烈要求其前
往張啟訓住處面見張啟訓，其迫不得已而前往等情，核與證人邱
建章、李宗原分別於警詢、偵查中，一致供稱確受張啟訓指示，
偕同上訴人等多人至被害人住處，要求被害人前往張啟訓住處，
邱建章且陳明上訴人並口出惡言，對被害人揚稱「你裝肖仔…」
等語，適相一致；另被害人陳稱其趕赴張啟訓住處後，遭張家欣
毆打，張啟訓恫嚇之情，亦有證人張家欣所自承被害人至張啟訓
家中時，其因不滿被害人言談態度，曾毆打被害人等情，及上訴
人與張啟訓分別供稱彼等旋亦同至該處，張啟訓並於被害人前，
當面丟擲煙灰缸等各節可佐。原判決以被害人指訴其先遭上訴人
等多人挾眾迫使其違反本人意願前往張啟訓住處，繼在張啟訓住
處，先後遭張家欣毆打施暴及張啟訓出言並當面丟擲重物加以恫
嚇，復因上訴人及不詳姓名男子多人環伺其身旁，無法任意離去
，致心生畏懼等情，與上開各證人之證言俱若合符節，應堪採信
，因認上訴人確有其事實欄所載妨害自由犯行。此乃原審本其職
權之行使，對調查所得之證據定其取捨，為價值上之判斷，據以
於判決內認定上訴人之犯行，顯無違背客觀上之經驗法則與論理
法則。上訴意旨或以上訴人等果依張啟訓指示，有意迫使被害人
前往張啟訓住處，必強押被害人一同前往，豈有放任被害人自行
前往之理，且被害人至張啟訓住所時，張啟訓尤無外出不在之可
能云云，指摘原判決採證違背經驗法則；或以邱建章雖指上訴人
至被害人住處時，有上開對被害人出言不遜之情形，然與其同往
被害人住處之證人李宗原、張家欣卻均未曾言及，原判決依憑邱
建章證言認定事實，顯不符李宗原、張家欣之供證云云，指摘有
證據上理由矛盾；或主張被害人雖陳明於張啟訓住處，有二年輕
男子立其身旁，但並未言及有不讓其離去之情，是被害人逗留該
處應係為澄清昔日選舉被誤認未盡輔選之責一事，非行動自由受
限制云云。係徒憑己見，任意指摘，並重為事實之爭執，客觀上
不足據以辨認原判決已具備違背法令之形式要件。又證人之供述
前後不符時，究竟何者為可採，事實審法院仍得依證據法則，本
於自由心證予以斟酌、比較，定其取捨，是同一證人前後供述不
能相容，法院採信其中部分證言，乃取捨證據之當然結果，其判
決理由僅就採用某部分證言加以說明，而疏未說明捨棄他部分證
言之理由，倘於判決本旨並無影響時，此判決不備理由之單純訴
訟程序瑕疵，依法自不得執為第三審上訴理由。上訴意旨雖以被
害人於警詢及原審法院違反組織犯罪防制條例另案審理中，均未
指證其係因受脅迫始前往張啟訓住處，上訴人已聲請傳訊，乃原
審未予調查亦未說明不查之理由；李宗原、邱建章、張家欣於該
另案亦均翻異前詞，李宗原、邱建章俱改口與證人林木全同否認
曾依張啟訓指示至被害人住處，張家欣則否認毆打被害人，原判
決對此等有利上訴人之證據亦未說明理由即捨棄不採。俱有理由
不備之違法云云。然原判決既綜合上開事證認被害人確係受迫始
前往張啟訓住處，被害人本人未明指上訴人有脅迫之舉，尚不足
動搖上開妨害自由犯罪事實之認定，自無再傳訊被害人贅行調查
之必要，另李宗原等三人更易其詞後所為證言則互相矛盾，原審
法院本於職權之行使，均未予採信，縱未於理由內說明捨棄不採
之理由，於判決本旨亦既無影響，依法自亦不得執為第三審上訴
理由。至其餘上訴意旨，則係就屬原審採證認事職權之適法行使
及原判決已說明事項，徒憑己見，任意指摘為違法，且仍為單純
事實之爭執，亦難謂為適法之第三審上訴理由。依上揭說明，其
上訴違背法律上之程式，應予駁回。
據上論結，應依刑事訴訟法第三百九十五條前段，判決如主文。
中    華    民    國   九十八   年   十一   月   五   日
                      最高法院刑事第四庭
                          審判長法官  張  淳  淙
                                法官  劉  介  民
                                法官  蔡  彩  貞
                                法官  徐  文  亮
                                法官  林  勤  純
      本件正本證明與原本無異
                                      書  記  官
中    華    民    國  九十八  年   十一   月  十二  日
                                                     ｍ


司法院資訊處製作；財團法人民間司法改革基金會備份。
